【裁判字號】    99,台上,4184
【裁判日期】    990707
【裁判案由】    違反毒品危害防制條例
【裁判全文】
最高法院刑事判決            九十九年度台上字第四一八四號
上  訴  人  台灣高等法院高雄分院檢察署檢察官
被      告  甲○○
上列上訴人因被告違反毒品危害防制條例案件，不服台灣高等法
院高雄分院中華民國九十九年五月六日第二審更審判決（九十九
年度上更(一)字第五五號，起訴案號：台灣高雄地方法院檢察署九
十八年度偵字第一０八九０號），提起上訴，本院判決如下：
    主  文
原判決關於販賣第一級毒品部分撤銷，發回台灣高等法院高雄分
院。
    理  由
本件原判決以公訴意旨略稱：被告甲○○基於販賣第一級毒品海
洛因之犯意，分別於：（一）民國九十八年三月十七日至十八日
間某時，在高雄市○○區○○路交流道附近，以新台幣（下同）
五百元，將其販入之海洛因中之不詳數量，販賣予牛詠康。（二
）九十八年三月二十九日某時，在同上地點，以相同價格，將海
洛因販賣予牛詠康。（三）九十八年四月二日某時，以一千元價
格，將海洛因販賣予王鐙誼，並委由某不詳之人交付予王鐙誼。
因認被告涉犯毒品危害防制條例第四條第一項販賣第一級毒品，
三罪嫌。經審理結果，認皆不能證明被告犯罪，因而撤銷第一審
諭知被告販賣第一級毒品，二罪刑，及共同販賣第一級毒品之罪
刑，改判均諭知無罪。固非無見。
惟查：審理事實之法院，對於被告有利及不利之證據，應一律注
意，詳為調查，綜合全案證據資料，本於職權定其取捨，依自由
心證而為事實之判斷，且此項自由判斷之職權運用，應受經驗法
則與論理法則之支配，倘將各項證據予以割裂，分別單獨觀察判
斷，即不合於論理法則。又證人之證言，遇有前後不一，或彼此
互相齟齬之情形，事實審法院為發現真實起見，應就其全盤供述
之意旨，佐以卷內證據為綜合判斷，並依據經驗法則及論理法則
，詳予剖析其供述異同之情形，若足認其關於基本事實之陳述，
果於真實性無礙時，即非不得予以採信。苟不為上開調查研析，
僅以其陳述稍有不符或矛盾，即認其全部陳述均與事實不符，而
悉予摒棄不採，對供述相同之處又俱不斟酌，則法官依經驗法則
、論理法則判斷事理之功能盡廢，其採證認事之職權行使與自由
心證暨證據法則之運用，均難認為適法。依卷內證據資料所示，
證人牛詠康於警詢證稱：其施用之毒品是跟被告所購買，其在上
個星期向被告購買二次，每次海洛因一小包，每包五百元，是打
被告使用之0000000000號電話購買，二次都約在高雄市○○路高
速公路下交易等語（見警卷一第三七頁）。於偵查具結證稱：其
第一次於九十八年三月十七、十八日中午在高雄市○○○○道附
近，以五百元向被告購買一包海洛因，第二次在九十八年三月二
十九日左右，先打電話向被告說要買毒品，也約在高雄市○○○
○道，花五百元購買海洛因毒品等語（見偵卷第八八至八九頁）
。於第一審亦證稱：其係以0000000000、0000000000號或00-000
0000號電話與被告之0000000000號電話聯絡等語（見一審卷二第
一五五頁）。又證人王鐙誼於偵查、第一審皆證稱：伊以000000
0000號電話與被告聯絡購買海洛因，電話由被告接，被告會叫別
人拿毒品給伊，伊買一千元，約在左營區○○路上等語。於第一
審尚稱：該次有成交，是以一千元購買，九十八年四月三日伊打
電話給被告，電話都不通，才改傳簡訊「哥，我好難過，先拿一
罐救我可以嗎」給被告等語（見偵卷第一四三頁、一審卷二第一
六二至一六五、一七一頁）。牛詠康、王鐙誼二人就彼等分別向
被告購買海洛因之時間、地點、價格、聯絡方法等基本陳述，前
後大致相符，王鐙誼並於第一審詳加說明其何以不記得購買海洛
因之詳細地點、重量、正確日期、金額、九十八年四月三日傳簡
訊給被告之原因、緣由（見一審卷二第一六一至一七六頁）。且
0000000000號電話為被告所使用，0000000000號電話為牛詠康所
使用，0000000000號電話為王鐙誼所使用，0000000000號電話與
0000000000號電話於九十八年三月十七日、同年三月十八日、同
年三月二十九日有密切之聯絡，0000000000號電話於九十八年四
月三日多次發話給0000000000號電話並傳簡訊等情，有通聯紀錄
等相關資料在卷可稽（見外放之通聯卷第三、四、十一、十五、
七五、八三、八五頁，警卷二第六五至七三頁）。而經警員搜索
結果，查扣被告所有帳冊一本、電子磅秤一台、夾鏈袋三十只、
分裝杓四支、吸管分裝杓二只，及在被告乘坐之汽車內扣得海洛
因十三包（驗後合計淨重5.49公克）、行動電話一具（含000000
000號SIM卡）。牛詠康之尿液經檢驗結果，亦呈嗎啡陽性反應（
見偵卷第一一九至一二０頁）。原審就以上不利於被告之諸事證
，未綜合審酌研判，僅以證人之陳述稍有不符，即認全部陳述均
與事實不符，而悉予摒棄不採，對供述相同之處又俱不斟酌，復
將各項證據逐一割裂，遽為被告無罪之諭知，其採證、認事之職
權行使與自由心證暨證據法則之運用，均難認為適法。上訴意旨
指摘原判決不當，非無理由，應認被告關於販賣第一級毒品部分
有撤銷發回更審之原因。
據上論結，應依刑事訴訟法第三百九十七條、第四百零一條，判
決如主文。
中    華    民    國  九十九  年    七    月    七    日
                      最高法院刑事第十三庭
                          審判長法官  賴  忠  星
                                法官  呂  丹  玉
                                法官  吳      燦
                                法官  蔡  名  曜
                                法官  葉  麗  霞
本件正本證明與原本無異
                                      書  記  官
中    華    民    國  九十九  年    七    月   十三   日
                                                      K

司法院資訊處製作；財團法人民間司法改革基金會備份。
